臺灣新北地方法院刑事裁定
111年度聲字第2581號
公  訴  人  臺灣新北地方檢察署檢察官
聲  請  人  陳怡杏

上列聲請人因被告鄭坤元等人詐欺等案件（111年度訴字第1070
號），聲請發還扣押物，本院裁定如下：
    主  文
本院111年度訴字第1070號詐欺等案件扣案如附表所示之物，應
發還所有人陳怡杏。
    理  由
一、聲請意旨略以：聲請人所有如附表所示自用小客車（即起訴
    書附表三編號8所載自用小客車，下稱本件汽車），於本案
    查獲聲請人男友鄭坤元時經查扣在案，然本件汽車為聲請人
    所購買，聲請人亦經不起訴處分在案，本件汽車與本案無關
    ，無繼續查扣之必要，爰依刑事訴訟法第142條第1項、第2
    項規定聲請發還聲請人等語。
二、按可為證據或得沒收之物，得扣押之；為保全追徵，必要時
    得酌量扣押犯罪嫌疑人、被告或第三人之財產；扣押物若無
    留存之必要者，不待案件終結，應以法院之裁定或檢察官命
    令發還之；其係贓物而無第三人主張權利者，應發還被害人
    ；扣押物因所有人、持有人或保管人之請求，得命其負保管
    之責，暫行發還，刑事訴訟法第133條第1項、第2項、第142
    條第1項、第2項分別定有明文。而所謂扣押物無留存之必要
    者，係指非屬本案得沒收之物，或該扣押物作為證據之必要
    性不足，或無毀損、滅失之虞，或不能證明與行為人之犯罪
    行為有關者而言；有無繼續扣押之必要，應由審理法院依案
    件發展、事實調查，予以審酌。從而，扣押物若非得沒收之
    物，又無留作證據之必要者，即無留存之必要，受理訴訟繫
    屬之法院應依職權或依聲請裁定發還。再按法院認定扣押物
    之扣押原因是否消滅或有無留存或繼續扣押之必要時，宜確
    實審酌案件情節及與扣押物之關聯性、訴訟進行之程度、扣
    押標的之價值、對受處分人之影響等一切情狀，依比例原則
    妥適定之；如扣押原因消滅或無留存或繼續扣押之必要者，
    不待案件終結或確定，應即發還（法院辦理刑事訴訟案件應
    行注意事項第76點之2參照）。
三、經查：
　㈠被告鄭坤元因詐欺等案件，經臺灣新北地方檢察署檢察官以1
    11年度偵字第24858、24859、24860、24861、24862、27938
    、39405號提起公訴，現由本院以111年度訴字第1070號詐欺
    等案件審理中。又聲請人為被告鄭坤元之女友，因其於檢察
    官持本院搜索票前往臺北市○○區○○○路○段000號5樓搜索時在
    現場，其所有停放於臺北市中山區南京東路一段132巷口立
    體停車場處之本件汽車遭扣押等情，有臺北市政府警察局松
    山分局搜索扣押筆錄暨扣押物品目錄表及聲請人之警詢筆錄
    在卷可考（見111年度偵字第24861號E-1卷第44、45頁，111
    年度偵字第39405號卷一第201至205頁）。
　㈡聲請人為本件汽車車主之情，有公路監理WebService系統-車
    號查詢車籍資料查詢結果存卷可查，且依聲請人提出本件汽
    車之中古汽車買賣定型化契約書、和潤企業股份有限公司汽
    車貸款繳款單據及聲請人之中國信託銀行存摺影本所示，本
    件汽車係由聲請人於110年3月18日以99萬元之對價購入，車
    款由聲請人向和潤企業股份有限公司申請貸款支付，並由聲
    請人自其申設之中國信託銀行帳戶按月分期給付1萬7400元
    償還該貸款，足認本件汽車確為聲請人所有，且由聲請人出
    資購買無訛。
　㈢起訴書雖以：「扣案如附表三所示之物為被告等人所有供犯
    罪所用之物及犯罪所得」為由，聲請沒收起訴書附表三編號
    8所列之本件汽車，然聲請人並非本案被告（聲請人經臺灣
    新北地方檢察署檢察官以111年度偵字第24861、39405號為
    不起訴處分），是本件汽車顯非本案各被告所有供犯罪所用
    之物。又起訴書附表二所列本案被害人遭詐騙期間係自110
    年5月起至111年5月止，是聲請人係於其男友即被告鄭坤元
    涉案前即已購入本件汽車，本件汽車顯非本案違法行為所得
    、其變得之物或財產上利益及其孳息，無從認定屬本案犯罪
    所得。另檢察官起訴時，亦未將本件汽車列為本案證物。從
    而，本件汽車並非本案各被告所有供本案犯罪所用、犯罪預
    備之物或犯罪所生而得沒收之物，亦非屬違禁物或本案各被
    告犯罪所得而應沒收之物，復非證明本案各被告犯罪事實之
    證據，並審酌本案案情繁複，被告及相關卷證甚多，勢無法
    於短期內審結，為免對聲請人使用收益本件汽車之權益造成
    過度限制，揆諸上開說明，本院認依目前訴訟進行程度，本
    件汽車已無留存之必要，爰依前揭規定，發還扣押如附表所
    示之本件汽車予該車所有人陳怡杏。
據上論斷，應依刑事訴訟法第220條、第142條第1項前段，裁定
如主文。
中　　華　　民　　國　　111 　年　　11　　月　　22　　日
                  刑事第十五庭  審判長法  官　黃湘瑩
  
　  　　　　　　　　                  法  官　梁世樺
  　
    　　　　　　　　                  法　官　游涵歆
以上正本證明與原本無異。
如不服本裁定，應於送達後5日內，向本院提出抗告狀。
中　　華　　民　　國　　111 　年　　11　　月　　22　　日
                                      書記官  李宥寬
附表：
編號 扣案物品名稱 數量 備註 1 車牌號碼000-0000號自用小客車（含車鑰匙1把） 1輛 111年度偵字第24861號卷第37頁扣押物品目錄表